【裁判字號】    98,交抗,108
【裁判日期】    980909
【裁判案由】    違反道路交通管理處罰條例聲明異議
【裁判全文】
臺灣高等法院花蓮分院刑事裁定         98年度交抗字第108號
抗  告  人
即受處分人  甲○○
上列抗告人因違反道路交通管理處罰條例案件，不服臺灣花蓮地
方法院中華民國98年7月21日所為裁定（98年度交聲字第190號）
，提起抗告，本院裁定如下：
    主  文
抗告駁回。
    理  由
一、原處分意旨略以：抗告人即受處分人甲○○於民國98年4月
    30日下午3時40分許，駕駛車牌號碼WUR-809號輕型機車（下
    稱系爭車輛），於花蓮縣花蓮市○○○路167號處，因「跨
    越雙黃線逆向行駛（國聯一路北向南逆向）」之違規事實，
    為花蓮縣警察局花蓮分局豐川派出所員警以花警交字第
    P00000000舉發違反道路交通管理事件通知單逕行舉發。嗣
    經原處分機關於98年6月1日以裁監稽違字第裁61-P000000
    00 號違反道路交通管理事件裁決書，依道路交通管理處罰
    條例第45條第3款裁處抗告人罰鍰新臺幣（下同）900元，並
    依同條例第63條第1項第1款（原處分書漏載「第1項第1款」
    ）記違規點數1點等語。抗告人聲明異議意旨略以：當時抗
    告人欲至花蓮市公所辦理國民勞工保險業務，騎乘系爭車輛
    於花蓮市○○○路由北往南方向，靠右慢速朝向中山路方向
    行駛，並非逆向由左邊189號門牌即由南往北方向之車道行
    駛，且亦無須逆向行駛騎乘該車道。又舉發員警舉發時之位
    置非於189號門牌即由南往北方向之車道前，而係在右邊即
    由北往南方向車道之公園旁，抗告人騎乘機車順時針靠右邊
    車道行駛，見該員警已攔下1位騎乘機車之女士，2人於詢問
    對話後，正好抗告人騎到該員警旁，該員警即轉頭隨手攔下
    抗告人，命出示有關證件，同一時間放行前揭被攔下之女士
    ，待該女士離開現場後，該員警隨即對抗告人為本件舉發，
    當時抗告人不認同本件與事實不符之罰單，拒絕簽名以示清
    白。又違規舉發通知單上門牌號碼及法條記載有誤。故原處
    分顯有瑕疵，請求予以撤銷云云。
二、原裁定意旨以：抗告人雖否認違規事實，然本件業經執勤員
    警即證人乙○○到庭具結，證述其攔停舉發經過，復有證人
    庭呈事後拍攝之現場照片6幀及舉發地點現場圖1紙附卷可佐
    ，因認抗告人違規事實確為屬實，抗告人之異議為無理由而
    裁定駁回抗告人之異議。
三、抗告意旨略以：抗告人確無逆向行駛而不依規定駛入來車道
    之違規行為，抗告人係正向靠右邊行駛，不得僅以員警之證
    詞及事後拍攝之現場照片（裡面無違規人）而認定抗告人逆
    向駛入來車道之違規事實，為此提起抗告，請求更為裁定云
    云。
四、經本院核閱全卷後，認原審裁定並無不當，應予維持，除引
    用原裁定理由外，另補充如下：
  1.按道路交通管理處罰條例科處行政罰事件，依據公法爭議之
    舉證責任分配法則，固應先由行政機關就其業已履踐相關正
    當法律程序，以及人民應受處罰之客觀違反法令行為，負證
    明之責，受處罰人就行政機關已為相當證明之前開事項，若
    主張欠缺主觀歸責條件或為其他抗辯，亦須就其所辯提出反
    證。而交通警員掣單舉發違反道路交通管理處罰條例所列之
    違規事實，係公務員基於職務上權力，依法就特定之具體事
    件所為具有公法上效果之單方行政行為，基於公務員為公法
    上行為具有公信力之原則，該行政處分當可被推定為真正；
    反之，若謂公務員一切行政行為均須預留證據以證其實，則
    國家行政勢必窒礙難行，況且本案證人乙○○係正執行勤務
    之警員，基於其對交通違規取締受有專門訓練，對路上用路
    權人之動態路線當更有所注意，而能明確掌握，復衡之證人
    乙○○與抗告人間並無任何身分利害或業務關係，衡情應無
    甘冒偽證罪刑責風險而設詞構陷受處分人之理。再參酌警員
    執行公務時，本身即受有行政懲處責任之監督，且其到庭具
    結作證，更係以刑事責任擔保其證言之真實性，其證言又與
    常情無悖，是其證述應非子虛，自足採信。抗告人於原審即
    指摘上述證人即值勤員警舉發不實，惟未能提出相關事證以
    供調查，致為原審所不採，其提起本件抗告仍未能舉出有力
    證據以實其說，尚無足採。
  2.至抗告人另以員警事後拍攝之照片中並無違規人員，自不得
    以該等照片逕認抗告人違規等語置辯，惟查，證人即值勤員
    警乙○○於原審傳喚作證時當庭提出現場照片及豐川所繪製
    舉發地點現場圖1份（見原審卷第36頁起），目的在於說明
    抗告人之行車動線、違規地點及攔停點情形，且依上開照片
    及現場圖所示現場狀況，核與證人乙○○於原審具結證稱：
    我看到抗告人從國聯一路台灣人壽那邊過來，駕駛系爭車輛
    ，由國聯一路北向南方向逆向行駛，到國聯一路與國民一街
    口攔停點把他攔停下來等情大致相符，是原審綜合參酌上開
    照片、現場圖，採信證人乙○○之證詞，而認定抗告人之違
    規行為屬實，其認事用法並無違誤。
  3.綜上所述，抗告人確有逆向行駛之違規行為，自應依道路交
    通管理處罰條例第45條第1項第3款、第63條第1項第1款之規
    定，予以處罰。原審認原處分機關依道路交通管理處罰條例
    第45條第1項第3款、第63條第1項第1款之規定，就其違規行
    為裁處抗告人900元之罰鍰，並記違規點數1點，核屬有據。
    從而，抗告意旨為無理由，應予駁回。
五、據上論結，應依道路交通案件處理辦法第25條、第26條，刑
    事訴訟法第412條，裁定如主文。
中    華    民    國    98    年     9    月    9     日
                  交通法庭審判長法  官  何方興
                                法  官  賴淳良
                                法  官  林碧玲
以上正本證明與原本無異。
本件不得再抗告。
中    華    民    國    98    年    9     月    9     日
                                書記官  李閔華


司法院資訊處製作；財團法人民間司法改革基金會備份。
